【裁判字號】    95,易,1243
【裁判日期】    950824
【裁判案由】    傷害等
【裁判全文】
臺灣板橋地方法院刑事判決              95年度易字第1243號
公  訴  人  臺灣板橋地方法院檢察署檢察官
被      告  甲○○
上列被告因妨害公務案件，經檢察官提起公訴（95年度偵字第10
952 號），被告於準備程序中為有罪之陳述，經本院合議庭裁定
由受命法官進行簡式審判程序獨任審理，本院判決如下：
    主  文
甲○○對於公務員依法執行職務時，施強暴，處有期徒刑參月，
如易科罰金，以銀元佰元即新臺幣玖佰元折算壹日，緩刑貳年
。
    事  實
一、甲○○於民國九十五年四月二十二日十五時十分許，未戴安
    全帽且無駕駛執照，逕自騎乘車牌號碼Ｋ八Ｄ─三九八號重
    型機車搭載友人王韻玟，由台北縣五股鄉○○路與五福路口
    往五福路方向行駛，途經臺北縣五股鄉○○路七十號前五十
    公尺左右，適遇台北縣政府警察局蘆洲分局五股派出所警員
    吳彥宏、乙○○在該處實施路檢勤務，因見甲○○與王韻玟
    均未戴安全帽，遂搖動交通指揮棒向甲○○示意停車受檢，
    詎甲○○為逃避檢查，竟基於妨害公務之故意，以騎乘該車
    蛇行加速衝撞乙○○之方式，施強暴於乙○○，使之倒地受
    有左手橈骨折、頭部撕裂傷、手部多處擦傷等傷害（傷害部
    分業據乙○○撤回告訴）。
二、案經乙○○告訴暨台北縣政府警察局蘆洲分局報告臺灣板橋
    地方法院檢察署檢察官偵查後起訴。
    理  由
一、認定犯罪事實所憑之證據：
    訊據被告對於上開事實自白不諱，核與告訴人即台北縣政府
    警察局蘆洲分局五股派出所警員乙○○於偵查中具結後證述
    情節相符（見偵查卷第五十四至五十五頁），復據現場目擊
    證人郭嘉模、陳俊凱、員警吳彥宏於警詢、偵查中具結後證
    述屬實在卷（見偵查卷第十三至十六頁、第五十五頁）；此
    外，並有台北縣政府警察局蘆洲分局交通分隊處理交通事故
    現場測繪草圖、道路交通事故現場圖、馬偕紀念醫院淡水院
    區乙種診斷證明書、照片等在卷可稽，足徵被告自白與事實
    相符，可以採信，本件事證明確，被告犯行堪以認定。
二、新舊法比較：
(一)、刑法第二條：
    查被告行為後，刑法第二條第一項業於民國九十四年二月二
    日以華總一義字第09400014901 號令修正公布，並自九十五
    年七月一日起施行；修正後刑法第二條第一項規定，已將新
    舊法律適用之「從新從輕」原則，改採「從舊從輕」原則，
    而此規定僅係規範行為後法律變更所生新舊法律比較適用之
    準據法，並非實體刑罰法律，自不生行為後法律變更之比較
    適用之問題，應逕行適用新法第二條第一項之規定。
(二)、刑法第三十三條第五款：
    刑法第一百三十五條第一項之對於公務員依法執行職務時施
    強暴罪，法定刑原為三年以下有期徒刑、拘役或銀元三百元
    以下罰金，且自二十四年七月一日施行後即未再修正，惟就
    罰金刑部分，依增訂之刑法施行法第一之一條規定：「中華
    民國九十四年一月七日刑法修正施行後，刑法分則編所定罰
    金之貨幣單位為新臺幣。九十四年一月七日刑法修正時，刑
    法分則編未修正之條文定有罰金者，自九十四年一月七日刑
    法修正施行後，就其所定數額提高為三十倍。但七十二年六
    月二十六日至九十四年一月七日新增或修正之條文，就其所
    定數額提高為三倍。」及修正之刑法第三十三條第五款規定
    ：「主刑之種類如下：‥‥五、罰金：新臺幣一千元以上，
    以百元計算之」等規定，則修正後刑法第一百三十五條第一
    項之對於公務員依法執行職務時施強暴罪所得科之罰金刑最
    高為新臺幣九千元，最低為新臺幣一千元，然依修正前之刑
    罰法律即罰金罰鍰提高標準條例第一條前段規定之提高十倍
    及刑法第三十三條第五款規定之罰金最低額銀元一元計算，
    第一百三十五條第一項之對於公務員依法執行職務時施強暴
    罪之罰金刑最高為銀元三千元，最低額為銀元十元，折算為
    新臺幣後，修正前後刑法第一百三十五條第一項之對於公務
    員依法執行職務時施強暴罪罰金刑部分最高額雖同為新臺幣
    九千元，然修正前刑法第一百三十五條第一項之對於公務員
    依法執行職務時施強暴罪罰金刑最低額僅為新臺幣三十元，
    遠低於修正後刑法第一百三十五條第一項之對於公務員依法
    執行職務時施強暴罪罰金刑最低額新臺幣一千元，比較修正
    前、後之刑罰法律，自以修正前之法律較有利於被告。
(三)、刑法第四十一條第一項前段關於易科罰金之規定，新法修正
    為「犯最重本刑為五年以下有期徒刑以下之刑之罪，而受六
    個月以下有期徒刑或拘役之宣告者，得以新臺幣一千元、二
    千元或三千元折算一日，易科罰金」，惟依被告行為時之刑
    罰法律即修正前刑法第四十一條第一項前段：「犯最重本刑
    為五年以下有期徒刑以下之刑之罪，而受六個月以下有期徒
    刑或拘役之宣告，因身體、教育、職業、家庭之關係或其他
    正當事由，執行顯有困難者，得以一元以上三元以下折算一
    日，易科罰金」及修正前罰金罰鍰提高標準條例第二條（現
    已廢止）關於「依刑法第四十一條易科罰金者，均就其原定
    數額提高為一百倍折算一日；法律所定罰金數額未依本條例
    提高倍數，或其處罰法條無罰金刑之規定者，亦同」等規定
    ，易科罰金之折算標準最高為銀元三百元，最低為銀元一百
    元，換算為新臺幣後，最高額為新臺幣九百元，最低額為新
    臺幣三百元。比較修正前、後關於易科罰金折算標準之刑罰
    法律，適用修正前之規定即修正前刑法第四十一條第一項前
    段及廢止前罰金罰鍰提高標準條例第二條規定，對被告較為
    有利。
(四)、綜上法律修正前、後之比較，依諸修正後刑法第二條第一項
    之「從舊從輕」原則，本件以適用修正前之相關刑罰法律，
    對被告較為有利，並應整體適用修正前刑法相關規定及罰金
    罰鍰提高標準條例第一條前段、第二條規定論處。
三、應適用之法律及科刑審酌事由
    核被告所為，係犯刑法第一百三十五條第一項之對於公務員
    依法執行職務時施強暴罪。爰審酌被告騎乘機車原應服從警
    員之指揮稽查，詎為脫免取締，竟施暴於執行職務之警員，
    並使之受傷，影響公權力執行及社會秩序非微，惟其犯後坦
    承犯行，深具悔意，並與告訴人乙○○以新台幣十萬元達成
    和解賠償損失等一切情狀，量處如主文所示之刑，並依修正
    前刑法第四十一條第一項前段規定諭知如易科罰金之折算標
    準，以示儆懲。末按犯罪在新法施行前，於新法施行後之緩
    刑宣告，應適用新法第七十四條之規定（最高法院九十五年
    第八次刑事庭會議決議可資參照）。查被告未曾因故意犯罪
    受有期徒刑以上刑之宣告，有臺灣高等法院被告前案紀錄表
    在卷可稽，其因思慮欠周，致罹刑章，犯後深有悔意，經此
    偵審程序，當知所警惕，信無再犯之虞，本院因認所宣告之
    刑，以暫不執行其刑為適當，爰併依刑法第七十四條第一項
    第一款宣告緩刑二年，以啟自新。
四、公訴意旨另以：被告於前開時地，基於傷害之未必犯意，以
    騎乘機車蛇行加速衝撞之方式，施強暴於實施路檢勤務警員
    乙○○，致使乙○○倒地受有左手橈骨折、頭部撕裂傷、手
    部多處擦傷之傷害，因認被告另涉犯刑法第二百七十七條第
    一項之普通傷害罪嫌。惟按告訴乃論之罪，告訴人於第一審
    辯論終結前得撤回其告訴；又告訴經撤回者，應諭知不受理
    之判決，刑事訴訟法第二百三十八條第一項、第三百零三條
    第三款分別定有明文。查告訴人乙○○業於九十五年七月十
    六日與被告就所犯傷害罪部分之犯行達成和解並撤回告訴，
    有和解書一紙在卷可稽。揆諸前揭說明，此部分原應由本院
    諭知不受理之判決，惟公訴人認被告此部分行為，與其上開
    經起訴判刑之妨害公務犯行間，有想像競合犯之裁判上一罪
    關係，爰不另為不受理之諭知，併予敘明。
據上論斷，應依刑事訴訟法第二百七十三條之一第一項、第二百
九十九條第一項前段，刑法第二條第一項前段、第一百三十五條
第一項、修正前刑法第四十一條第一項前段，刑法第七十四條第
一項第一款，修正前罰金罰鍰提高標準條例第一條前段、廢止前
罰金罰鍰提高標準條例第二條，判決如主文。
本案經檢察官徐名駒到庭執行職務。
中    華    民    國    95    年    8     月    24    日
                  刑事第四庭    法  官  陳明偉
以上正本證明與原本無異。
如不服本判決，應於判決送達後10日內，向本院提出上訴狀。
                                書記官  陳慧儷
中    華    民    國    95    年    8     月    24    日
附錄本案論罪科刑法條全文：
刑法第135條第1項：
    對於公務員依法執行職務時，施強暴脅迫者，處3年以下有
    期徒刑、拘役或300元以下罰金。


司法院資訊處製作；財團法人民間司法改革基金會備份。
